【裁判字號】    98,台上,5821
【裁判日期】    981008
【裁判案由】    違反期貨交易法
【裁判全文】
最高法院刑事判決            九十八年度台上字第五八二一號
上  訴  人  甲○○
            乙○○
上列上訴人等因違反期貨交易法案件，不服台灣高等法院中華民
國九十六年五月二十二日第二審更審判決（九十六年度上更(一)字
第七號，起訴案號：台灣台北地方法院檢察署九十一年度偵字第
一八五０四、一八五０五號），提起上訴，本院判決如下：
    主  文
上訴駁回。
    理  由
按刑事訴訟法第三百七十七條規定：上訴於第三審法院，非以判
決違背法令為理由，不得為之；是提起第三審上訴，應以原判決
違背法令為理由，係屬法定要件。如果上訴理由書狀並未依據卷
內訴訟資料具體指摘原判決不適用何種法則或如何適用不當，或
所指摘原判決違法情事，顯與法律規定得為第三審上訴理由之違
法情形不相適合時，均應認其上訴為違背法律上之程式，予以駁
回。原判決認定上訴人甲○○、乙○○有其事實欄所載犯行，因
而撤銷第一審關於上訴人等部分之科刑判決，改判論甲○○、乙
○○共同未經許可，擅自經營期貨經理事業、顧問事業罪；甲○
○處有期徒刑陸月，乙○○處有期徒刑壹年；並均為相關從刑之
宣告。已詳敘所憑證據及認定之理由；對於上訴人等所為否認犯
罪之辯解，如何不可採，並在理由內逐一指駁，俱有卷存證據資
料可資覆按。又採證認事，係事實審法院之職權，其對證據證明
力所為之判斷，如未違背經驗法則與論理法則，復已敘述其憑以
判斷之心證理由者，即不能任意指為違法，據為提起第三審上訴
之合法理由；而認定犯罪事實所憑之證據，並不以直接證據為限
，間接證據亦包括在內，審理事實之法院綜合卷內各種直接、間
接證據，本於推理作用，於通常一般之人均不致有所懷疑，得確
信其為真實之程度者，資為認定犯罪事實之基礎，如無違背一般
經驗法則，尚非法所不許。原判決依憑上訴人等於法務部調查局
北區機動工作組調查時及在第一審偵審中之供述，證人茹欣平、
邱明玉、楊安麗、李嘉惠、邱士中、張雅玲、白美月、殷芳怡、
王健竹、黃馨琳、朱惠華、楊慶木、陳慧君、葉美燐、翁建誌分
別於偵查、第一審及在原法院前審審理時之證詞，同案被告尤景
翔於偵查中之供述，及客戶資料表、授權書、風險公開說明書、
客戶同意書、匯款資料、交易紀錄、「利新行」台北市政府營利
事業登記證、「百利達國際有限公司」改名為「利新行」公告、
台北市大安區○○○路○段166號12樓「利新行」期貨交易電腦連
線相片等直接、間接證據資料，認定：上訴人等與同案被告尤景
翔同為該公司儲備幹部，負責統計海外交易紀錄交由新進人員計
算，既統籌管理海外交易紀錄，了解公司員工適任與否，其為公
司主要幹部，與台北市大安區○○○路○段一六六號十二樓之一
、之二「利新行」（前身為「金永達國際基金有限公司」《下稱
「金永達公司」》、「百利達國際有限公司」《下稱「百利達公
司」英文名稱：ＳＯＲＯＳ  ＤＥＶＥＬＯＰＭＥＮＴＣＯ，簡
稱「索羅斯公司」》，設新店市○○路一九０號）實際負責人鄭
康俞、現場業務負責人ANDY（香港人）及乙○○共同基於犯意之
聯絡，以登報徵才方式，招募不特定人成為「利新行」或「金永
達公司」、「百利達公司」之行政助理、事務專員及專職人員後
，再由「利新行」或「金永達公司」、「百利達公司」之其他輔
導員、業務員招攬新進職員成為投資客戶，代客戶操作下單，並
提供場所、電腦設備、商情及相關外匯資訊或建議分析意見，供
客戶自行向澳門地區「索羅斯發展公司」下單交易之期貨經理及
顧問事業等事實。並說明就卷內證據本於調查所得分別定其取捨
而為事實判斷之心證理由。核屬原審採證認事之職權行使，所為
論斷，與證據法則無違。甲○○上訴意旨置原判決明白論斷於不
顧，仍持已為原判決指駁之陳詞再事爭辯，殊非適法之第三審上
訴理由。又所謂「期貨經理事業」，係指以接受特定人委託或向
非特定人募集資金之方式，從事全權委託期貨交易之事業，所稱
「全權委託期貨交易業務」，則係指「期貨經理事業受特定人委
任，對委任人之委託交易資金，就有關期貨交易為分析、判斷，
並基於該分析判斷，為委任人執行期貨交易之業務。所謂「期貨
顧問事業」，指招攬客戶開立帳戶，並提供場所、設備及相關外
幣資訊或建議分析意見（如價位詢問、盤勢分析）等，供客戶自
行下單交易或接受委任，對期貨交易有關事項提供研究分析意見
或建議、發行有關期貨交易之出版品，舉辦有關期貨交易講習等
之業務。原判決已依調查所得證據說明本件利新行從事外幣保證
金期貨交易之方式，係由公司職員向客戶解說外幣保證金交易之
內容、操作方式及獲利情形，並由介紹客戶與澳門地區「索羅斯
公司」（按係未經我國財政部核准在台設立辦事處及經營境外國
際金融外匯買賣業務）簽訂協議書（同意書），由客戶匯款一定
數額之保證金至索羅斯公司指定之國外銀行帳戶，成為索羅斯公
司客戶，利新行（包括前身金永達、百利達公司）則提供場所、
電腦設備、商情及相關外匯資訊或建議分析意見予客戶，代客戶
下單或供客戶自行下單等，認有經營上述期貨經理事業及期貨顧
問事業，於法洵無違誤。甲○○上訴意旨以：利新行經營者為期
貨仲介，而期貨仲介不在期貨交易法規範內云云，不無誤會。另
共同實行犯罪行為之人，在合同意思範圍以內，各自分擔犯罪行
為之一部，相互利用他人之行為，以達其犯罪之目的者，即應對
於全部所發生之結果共同負責。而期貨交易法第一百十二條第五
款之未經許可，擅自經營期貨信託事業、期貨經理事業、期貨顧
問事業或其他期貨服務業之罪，其所謂「經營」者應指實際參與
經營之人而言，並不以經管營運而享有決策權力之負責人或高階
主管為限，且其所經營之事業體是否屬於法人之組織、有無經過
合法之登記，均非所問。從而縱非具有決策權或參與決策形成之
人，倘與該享有決策權力之人，基於共同之決意，並實際參與上
開事業之經營，即應共同負其刑事責任。原判決依調查所得證據
，認定上訴人對公司營業情形，知之甚稔，與尤景翔同為公司儲
備幹部，負責統計海外交易紀錄交由新進人員計算，既統籌管理
海外交易紀錄，了解公司員工適任與否，其為公司主要幹部，要
無疑義，豈有不知公司違法經營期貨交易之理，且其身為利新行
之領導幹部，知情而參與利新行經營期貨經理、顧問事業攸關之
海外交易紀錄統計等，實際參與經營，已然參與犯罪構成要件之
行為，而為共同正犯，自非幫助犯，核屬事實審法院採證認事職
權之適法行使。甲○○上訴意旨以其僅受僱於利新行之單純行政
人員，對於本件期貨經理、顧問事業之經管、營運，並不具有決
策權力，應非本件違反期貨交易法之共同正犯云云，同有誤會。
至設址台北市之「利新行」與設址彰化縣之「利新行」是否不同
商號，本件犯罪行為地是否及於新店市之「百利達公司」及彰化
縣之「利新行」，乃單純事實之爭執，縱原判決就此部分之認定
與事實失之出入。然甲○○上訴意旨就此部分究如何足以動搖原
判決，並未具體說明，仍應認與原判決主旨不生影響，亦非適法
之第三審上訴理由。甲○○其餘上訴意旨或對原審採證認事之職
權行使，或就不影響判決本旨之枝節問題，斤斤指摘，漫事爭執
，難認已符合首揭法定第三審上訴之要件。其上訴違背法律上之
程式，應予駁回。另乙○○上訴意旨，僅作事實上之爭執，而就
原判決如何違背法令並無一語涉及。亦屬違背法律上之程式，應
併予駁回。
據上論結，應依刑事訴訟法第三百九十五條前段，判決如主文。
中    華    民    國  九十八  年    十    月    八    日
                      最高法院刑事第八庭
                          審判長法官  洪  文  章
                                法官  王  居  財
                                法官  郭  毓  洲
                                法官  黃  梅  月
                                法官  邱  同  印
      本件正本證明與原本無異
                                      書  記  官
中    華    民    國  九十八  年    十    月   十三   日
                                                      v


司法院資訊處製作；財團法人民間司法改革基金會備份。
